---
title: "Veri Tipi Belirleme"
author: "Mehmet Gurturk"
date: '2022-03-22'
output: html_document
---

```{r setup, include=FALSE}
knitr::opts_chunk$set(echo = TRUE)
```

Çalışacağımız verisetinin içeri aktarılması için `read.csv()` fonksiyonu kullanılır. 
İçeri aktaracağımız lokal dosya yolu ya da uzak sunucuda tutulan dosyanın yolu fonskiyonuna girdi olarak verilir.

```{r}
veriseti <- read.csv("Fin500.csv")
```

Veriseti yüklendikten sonra verisetinin içeriğini kontrol etmek üzere `head()` ve `tail()` fonsiyonları kullanılır.

```{r}
head(veriseti) 
tail(veriseti)
```

Verisetinin ilk ve son altı (6) satırını gördükten sonra versitesinin yapısına bakmak için `str()` fonksiyonunu ve verisetinin özetini görmek için ise `summary()` fonksiyonunu çalıştırdık.

```{r}
str(veriseti)
summary(veriseti)
```

Verisetimizin içerisindeki `veriseti$Industry`, `veriseti$Inception` ve `veriseti$City` verilerimizi `as.factor()` fonksiyonu ile kendi içlerinde gruplandırdık ve tekrar `<-` komutu ile verilirimizi tekrar atadık.

```{r}
veriseti$Industry <- as.factor(veriseti$Industry)
veriseti$Inception <- as.factor(veriseti$Inception)
veriseti$City <- as.factor(veriseti$City)
```

Verisetimizin içerisinde bazı verilerimizin tipi, verilerin yazılışı uygun değildi. Verilerimizi uygun hale getirmek için öncelikle `gsub()` fonksiyonu ile verilerimizi temizledik. Daha sonra tekrar verilerimizi `<-` komutu ile atadık. 